臺灣臺中地方法院刑事判決　　　　　　　　　　　　九十三年度訴字第二二四八號
　　公　訴　人　臺灣臺中地方法院檢察署檢察官
　　被　　　告　丙○○
　　選任辯護人　林殷世律師
右列被告因偽造文書等案件，經檢察官提起公訴（九十二年度偵字第二０四一五號）
及函
    主  文
丙○○連續行使偽造私文書，足以生損害於公眾及他人，處有期徒刑肆月，如易科罰
金，以參佰元折算壹日。緩刑貳年。
    事  實
一、丙○○係甲○○之前妻，育有長子申釧秉（已歿）、次子申薛鴻、三子薛健昇、
    四子申學彥，乙○○係申釧秉之妻。丙○○因與前夫甲○○情感不睦（甲○○、
    乙○○二人所犯通姦罪部分，業經本院以九十一年度易字第一二六○號各判處有
    期徒刑五月，嗣經臺灣高等法院臺中分院九十一年度上易字第一二六○號判決駁
    回上訴確定），為免其子申釧秉名下土地遭乙○○處分，明知申釧秉與申薛鴻及
    自己均無債權債務關係，竟基於使公務員登載不實及行使公務員登載不實之文書
    之概括犯意，於民國（下同）八十六年十月十四日，連續持不實之土地登記申請
    書、抵押權設定契約書，以申釧秉為債務人，於申釧秉所有之臺中縣外埔鄉○○
    段三一九地號土地（重測後為臺中縣外埔鄉○○段第一二一地號土地）分別設定
    新臺幣（下同）五百萬元及一千萬元之抵押權予申薛鴻及自己，使臺中縣大甲地
    政事務所（下稱大甲地政事務所）不知情之承辦人員誤將該不實事項據以登載於
    職務上所掌管之土地登記簿上，足以生損害於大甲地政事務所對土地登記管理之
    正確性及申釧秉之法定繼承人。又丙○○明知申釧秉已於九十年二月三日因車禍
    死亡，竟基於偽造、行使偽造文書及詐欺取財之概括犯意，連續於九十年二月五
    日持申釧秉所有之大甲鎮農會存摺（帳號：00000000000000）及
    該帳號之印鑑章，至臺中縣大甲鎮○○路十號之大甲鎮農會，在取款憑條上填載
    二萬零四百元，盜蓋申釧秉之印章於「存戶簽章」處予以偽造後，持交不知情之
    承辦人員而行使之，使不知情之承辦人員陷於錯誤，而交付二萬零四百元予丙○○，足以生損害於申釧秉之法定繼承人及大甲鎮農會管理之正確性。同日再持申
    釧秉所有之大甲郵局儲金簿（帳號：０三七八九五─０）及該帳號印鑑章，至臺
    中縣大甲鎮○○路一號大甲郵局，在郵政存簿儲金提款單上填載一千八百元，並
    盜蓋申釧秉之印章於「請蓋原留印鑑」處予以偽造後，持交不知情之承辦人員而
    行使之，使不知情之承辦人員陷於錯誤，而交付一千八百元予丙○○，足以生損
    害於申釧秉之法定繼承人及大甲郵局管理之正確性。
二、案經乙○○訴由臺灣臺中地方法院檢察署檢察官偵查起訴。
    理  由
一、訊據被告丙○○固坦承於前揭時地持申釧秉名下之臺中縣外埔鄉○○段三一九地
    號土地至大甲地政事務所，分別設定五百萬元及一千萬元之抵押權予申薛鴻及伊
    ，並於九十年二月五日分別至大甲鎮農會及大甲郵局領取二萬零四百元及一千八
    百元，且伊與申釧秉間實際上並無債權債務關係之事實，惟辯稱：設定抵押權五
    百萬元予申薛鴻，是因申薛鴻就上開土地具有二分之一之權利，為確保申薛鴻之
    權利才辦理抵押權之設定，而領得之款項亦交予乙○○云云，辯護人則以：上開
    土地係被告之父薛柏榆贈與被告及被告之子女，因受限於農地土地政策，不得移
    轉農地於無自耕能力之人，乃於七十七年底商議先移轉登記於有自耕能力之申釧
    秉，嗣申釧秉結婚，申釧秉之配偶即乙○○來台定居，為避免將來就上開土地產
    權發生爭議，經商得申釧秉同意後，由申釧秉於八十八年五月二十一日按薛柏榆
    生前之意旨，按各應受分配人之分配比例出具切結書，並經向法院認證，而申薛
    鴻之權利範圍為二分之一，換算其價值約為五百萬元，為確保申釧秉或其繼承人
    屆期依切結書內容履約，才將上開土地設定五百萬元之抵押權予申薛鴻等語置辯
    。經查：申薛鴻與申釧秉間實際上並無五百萬元之債權債務關係存在，業據被告
    於九十三年十二月二十九日本院審理時供明在卷，而上開土地曾於八十八年五月
    二十一日經申釧秉出具切結書予被告、申春枝、申薛鴻、申學彥、薛健昇等人，
    表明系爭土地及同段三一九之七地號土地，係申釧秉與被告等人共同買受，因受
    自耕能力之限制，信託登記為申釧秉名義，各人之持分為被告三分之一、申釧秉
    十二分之一、申薛鴻十二分之五、申學彥十二分之一、薛健昇十二分之一，將來
    如法令變更，得為移轉共有，立切結書人即申釧秉應將上開土地按其持分移轉登
    記為共有人，並辦理分割，有該切結書影本在卷可稽，是依該切結書之意旨，申
    薛鴻就前開設定五百萬元抵押權之土地，同為共有人，因法令限制之故，而信託
    登記在申釧秉名下，且在該土地抵押權設定契約書之聲請登記以外之約定事項載
    明「２．本件抵押權為義務人承諾權利人申薛鴻具有本件抵押物所有權二分之一
    之權利而設。３．若將來得辦理移轉登記時，願意隨時出面辦理移轉與申薛鴻持
    分二分之一，或如果出賣時願意給付二分之一之價金與申薛鴻絕無異議」，有該
    契約書在卷可稽，益徵該抵押權之設定純為確保申薛鴻就該設定抵押權之土地亦
    有二分之一之權利而已，惟申薛鴻與申釧秉二人間則無實際債權債務關係至明。
    。此外，復有大甲地政事務所九十三年十月十二日甲地籍字第０九三０００七七
    六八號函附之土地登記申請書、土地抵押權設定契約書、九十三年十一月二十二
    日甲地籍字第０九三０００八七八八號函復之土地登記申請書、土地抵押權設定
    契約書、大甲鎮農會九十三年十月六日大鎮農信字第九三五０一六四號函附之取
    款條影本、中華郵政股份有限公司豐原郵局九十三年十月十三日0000000
    ─一七五號函附之提款單影本等在卷可稽，本件事證明確，被告犯行堪以認定。
二、核被告就上開土地設定抵押權部分所為，係犯刑法第二百十六條、第二百十三條
    之行使公務員登載不實之文書罪，就提領申釧秉帳戶之款項部分所為，係犯刑法
    第二百十六條、第二百十條之行使偽造私文書罪及同法第三百三十九條之詐欺取
    財罪。其使公務員登載不實之低度行為，應為行使之高度行為所吸收，盜用申釧
    秉印章之行為係偽造提款單之部分行為，而偽造文書之低度行為，復為行使之高
    度行為所吸收，均不另論罪。其先後多次行使使公務登載不實文書、行使偽造私
    文書及詐欺取財之犯行，均時間緊接，犯罪構成要件相同，顯係各基於概括犯意
    反覆為之，均為連續犯，應各依法論以一罪，並均加重其刑。所犯上開數罪間，
    有方法結果之牽連關係，應從一重之連續行使偽造私文書罪論處。爰審酌被告係
    因其子申釧秉之妻乙○○，與其前夫甲○○通姦並育有二子，為避免甲○○及乙○○無償獲得上開土地，並確保自己受扶養及其子申薛鴻應得之權利，所領得之
    二萬零四百元已交予乙○○，此有經乙○○簽收該款之存摺影本在卷可稽，且犯
    罪後坦承犯行，態度良好等一切情狀，量處如主文所示之刑，並諭知易科罰金之
    折算標準。末查，被告前未曾受有期徒刑以上刑之宣告，有臺灣高等法院被告全
    國前科紀錄表在卷可按，被告坦承犯行，深具悔意，其經此教訓，當知警惕而無
    再犯之虞，本院綜核各情，所宣告之刑，認以暫不執行為適當，併予宣告緩刑二
    年，以啟自新。另被告偽造之前開大甲鎮農會取款憑條及郵政存簿儲金提款單，
    已持交承辦人員而行使之，均非被告所有，爰不另為沒收之宣告，併此敘明。
三、公訴意旨另以：被告於八十九年七月十九日，復持不實之「買賣契約書」，向大
    甲地政事務所辦理臺中縣外埔鄉○○段一二一地號（重測前為臺中縣外埔鄉○○
    段三一九地號）土地之買賣預告登記，足以生損害於大甲地政事務所對土地登記
    管理之正確性云云。訊據被告固坦承於前揭時地持申釧秉出具之「預告登記同意
    書」辦理預告登記之事實，惟堅詞否認有何偽造文書之犯行，辯稱：「預告登記
    同意書」係申釧秉所為，並無不實等語，經查，公訴人認被告係持不實之「買賣
    契約書」辦理買賣之預告登記，惟遍查卷內並無公訴人所指之「買賣契約書」，
    且被告於八十九年七月十九日持之辦理預告登記之資料，亦無「買賣契約書」，
    僅有「預告登記同意書」，此有大甲地政事務所九十三年十月十二日甲地籍字第
    ０九三０００七七六八號函附之土地逕為變更登記申請書、土地登記申請書、預
    告登記同意書、申釧秉之印鑑證明等在卷可稽，是公訴人所指之「買賣契約書」
    應係「預告登記同意書」之誤。按該「預告登記同意書」書立日期為八十九年七
    月十八日，當時申釧秉尚未車禍病故，且其上立同意書人之「申釧秉」印文亦與
    印鑑證明相符，有上開資料可佐，參以申釧秉於八十八年五月二十一日即曾書立
    切結書，已如前述，而「預告登記同意書」內容即在確保切結書內容之實現，換
    言之，為保全登記在申釧秉名下之上開土地，能移轉登記為被告等人共有，才由
    申釧秉出具「預告登記同意書」據以辦理預告登記，公訴人就「預告登記同意書
    」係虛偽不實一節，並未提供任何證據證明，足徵被告所為「預告登記同意書」
    係屬真實之辯解，應可採信。此外，復查無其他積極證據足資證明被告有何使公
    務登載不實之犯行，應認此部分之犯罪不能證明，惟公訴人認此部分與前開虛偽
    設定抵押權之犯行，有裁判上一罪之連續犯關係，爰不另為無罪之諭知，併此敘
    明。
據上論斷，應依刑事訴訟法第二百九十九條第一項前段，刑法第五十六條、第二百十
六條、第二百十條、第二百十三條、第三百三十九條第一項、第五十五條、第四十一
條第一項前段、第七十四條第一款，罰金罰鍰提高標準條例第一條前段、第二條，判
決如主文。
本案經檢察官張溢金到庭執行職務
中      華      民      國        九十四    年      一    月    十二    日
                                  臺灣臺中地方法院刑事第五庭
                                      審判長法  官 梁堯銘
                                            法  官 巫淑芳
                                            法  官 林慧英
右正本證明與原本無異。
如不服本判決，應於送達後十日內向本院提出上訴狀（須附繕本），上訴於臺灣高等
法院臺中分院。
                                            書記官
中      華      民      國        九十四    年       一   月    十二    日
附錄論罪科刑法條
刑法第二百十條
偽造、變造私文書，足以生損害於公眾或他人者，處五年以下有期徒刑。
刑法第二百十三條
公務員明知為不實之事項，而登載於職務上所掌之公文書，足以生損害於公眾或他人
者，處一年以上七年以下有期徒刑。
刑法第二百十六條
行使第二百十條至第二百十五條之文書者，依偽造、變造文書或登載不實事項或使登
載不實事項之規定處斷。
刑法第三百三十九條第一項
意圖為自己或第三人不法之所有，以詐術使人將本人或第三人之物交付者，處五年以
下有期徒刑、拘役或科或併科一千元以下罰金。
